【裁判字號】    96,簡上,258
【裁判日期】    970425
【裁判案由】    給付票款
【裁判全文】
臺灣臺北地方法院民事判決             96年度簡上字第258號
上  訴  人  立億企業有限公司
法定代理人  乙○○
訴訟代理人  甲○○
被  上訴人  丙○○
訴訟代理人  丁○○
上列當事人間請求給付票款事件，上訴人對於中華民國96年2月9
日本院台北簡易庭96年度北簡字第1186號第一審判決提起上訴，
本院於97年4月11日言詞辯論終結，判決如下：
    主      文
上訴駁回。
第二審訴訟費用由上訴人負擔。
    事實及理由
一、被上訴人起訴主張：伊執有上訴人於民國95年7月26日簽發
    ，票面金額新台幣（下同）150,000元，號碼SA0000000號，
    付款人為第一商業銀行復興分行，未載受款人，並由訴外人
    鍾慶國背書轉讓予伊之支票1紙（下稱系爭支票），經伊向
    付款人提示遭退票，未獲付款。因鍾慶國向伊經營之五金行
    購買材料，以系爭支票給付貨款，並無上訴人指摘惡意受讓
    票據之情事，縱系爭支票係上訴人與鍾慶國間工程款之對價
    ，依票據法第13條之規定，上訴人亦不得以其與鍾慶國間之
    工程糾紛對抗伊。爰依票據法律關係，求為判命上訴人給付
    票款150,000元及自發票日即提示日起算之法定利息等語。
二、上訴人則以：鍾慶國承包伊於苗栗縣峨眉鄉之工程，要求伊
    須先行給付工程款尾款60萬元以利其購買所須材料，並承諾
    工程如期完工，詎伊簽發含系爭支票在內之4紙支票支付工
    程款予鍾慶國，其於取得支票後竟避不見面，致工程無法完
    成，伊不得已而將系爭支票辦理止付，使鍾慶國出面完成工
    程。而被上訴人與鍾慶國金錢往來超出一般商場交易之慣態
    ，伊不得不懷疑被上訴人係惡意取得系爭支票云云，資為抗
    辯。
三、原審為被上訴人勝訴判決，即判命上訴人應給付被上訴人15
    0,000元，及自提示日即95年7月26日起至清償日止，按年息
    6%計算之利息。上訴人提起上訴，聲明為：（1）原判決廢
    棄。（2）上開廢棄部分，被上訴人在第一審之訴駁回。被
    上訴人則聲明：上訴駁回。
四、兩造不爭執事項（見原審促字卷第2頁，本院卷第22頁）：
    被上訴人持有上訴人為發票人之系爭本票，屆期經提示未獲
    兌現之事實，業據被上訴人提出支票及退票理由單在卷可稽
    ，並為上訴人所不爭執，應堪信為真實。
五、兩造爭執事項（見本院卷第31頁反面言詞辯論筆錄）：
    被上訴人是否惡意取得系爭支票？
六、得心證之理由：
    被上訴人主張上訴人為發票人，應負給付系爭票款之責，為
    上訴人所拒絕，並以前開情詞置辯。茲判斷如下：
（一）按當事人主張有利於己之事實者，就其事實有舉證之責任
      ，民事訴訟法第277條前段定有明文。次按票據債務人不
      得以自己與發票人或執票人之前手間所存抗辯之事由對抗
      執票人，但執票人取得票據出於惡意者，不在此限，票據
      法第13條亦定有明文。且票據行為，為不要因行為，執票
      人不負證明關於給付之原因之責任，如票據債務人主張執
      票人取得票據出於惡意或詐欺時，則應由該債務人負舉證
      之責，最高法院64年台上字第1540號判例可資參照。本件
      上訴人雖稱系爭支票係由伊簽交鍾慶國作為工程款之對價
      ，而鍾慶國未完成工程卻以之轉讓被上訴人，顯見被上訴
      人係惡意取得系爭支票等語，然上訴人所辯前情，業為被
      上訴人所否認，且上訴人迄未能舉證證明被上訴人知悉或
      可得而知系爭支票係由鍾慶國詐欺上訴人所得，而惡意取
      得系爭支票，是上訴人所為辯解，未能舉證明之，自難遽
      予採信。
（二）又按發票人應照支票文義擔保支票之支付，票據法第126
      條定有明文。本件被上訴人執有系爭支票，經提示後遭退
      票，上訴人既未能證明被上訴人係出於惡意取得系爭支票
      ，被上訴人自得依上開規定請求上訴人負票據責任。從而
      ，被上訴人請求上訴人給付150,000元，並依票據法第133
      條規定，請求自付款提示日即95年7月26日起至清償日止
      ，按年息6%計算之利息，為有理由，應予准許。原審為被
      上訴人勝訴之判決，並依民事訴訟法第389條第1項第3款
      、第392條第2項規定，依職權為假執行及供擔保免為假執
      行之宣告，核無違法或不當之處。上訴意旨指摘原判決不
      當，求予廢棄改判，為無理由，應予駁回。
七、本件為判決基礎之事證已臻明確，兩造所為之其他主張、陳
    述並所提之證據，經審酌後，認均與本件之結論無礙，不再
    一一論述。
八、據上論結，本件上訴為無理由，依民事訴訟法第436條之1第
    3項、第449條第1項、第78條，判決如主文。
中    華    民    國    97    年     4    月    25    日
                  民事第六庭審判長法  官  張競文
                                  法  官  楊晉佳
                                  法  官  蕭清清
以上正本係照原本作成。
本判決不得上訴。
中    華    民    國    97    年    4    月     25    日
                                  書記官  林秀娥


司法院資訊處製作；財團法人民間司法改革基金會備份。
